【裁判字號】    89,訴,339
【裁判日期】    900309
【裁判案由】    違反槍砲彈藥刀械管制條例
【裁判全文】
臺灣宜蘭地方法院刑事判決                          八十九年度訴字第三三九號
    公  訴  人  臺灣宜蘭地方法院檢察署檢察官
    被      告  甲○○
    指定辯護人  本院公設辯護人
右列被告因違反槍砲彈藥刀械管制條例案件，經檢察官提起公訴（八十九年度偵字第
三００三  號），本院判決如左：
    主  文
甲○○未經許可，製造可發射子彈具有殺傷力之槍枝，處有期徒刑伍年，併科罰金新
台幣捌萬元，罰金如易服勞役，以新台幣玖佰元即銀元參佰元折算壹日。扣案如附表
編號１、３～９所示之物品均沒收。又未經許可，持有子彈，處有期徒刑肆月，併科
罰金新台幣貳萬元，罰金如易服勞役，以新台幣玖佰元即銀元參佰元折算壹日。扣案
如附表編號２所示之物品沒收。應執行有期徒刑伍年貳月，併科罰金新台幣玖萬元，
罰金如易服勞役，以新台幣玖佰元即銀元參佰元折算壹日。扣案如附表編號１～９所
示之物均沒收。
    事  實
一、甲○○明知未經中央主管機關許可，不得非法製造、持有可發射子彈具有殺傷力
    之槍枝，竟於民國八十九年三月間某日，在宜蘭縣羅東鎮之「太空城模型店」購
    入仿ＢＥＲＥＴＴＡ廠之Ｍ八四半自動手槍製造之金屬玩具手槍一枝，並於同年
    六月間某日，在其位於宜蘭縣礁溪鄉○○路七十四號住處，利用其所有如附表所
    示編號３～９之砂輪機、電鑽等工具，將前開玩具手槍換裝土造金屬槍管，改造
    成為可發射子彈具有殺傷力之槍枝，並無故持有之。又明知未經許可，不得非法
    持有子彈，竟另於八十九年六、七月間某日時（起訴書誤載為同年九月上、中旬
    某日），在宜蘭縣礁溪鄉高爾夫球場附近道路，拾獲制式口徑０．三八吋之半自
    動手槍用子彈一顆，亦攜返宜蘭縣礁溪鄉○○路七十四號住處藏放，而未經許可
    持有之。嗣於八十九年十月十九日晚間九時許，為警據報向檢察官聲請搜索獲准
    而在上址查獲，並扣得如附表編號１～９所示被告前開改造之仿ＢＥＲＥＴＴＡ
    廠Ｍ八四半自動手槍製造之金屬玩具手槍一支（含彈匣一個）、制式子彈一顆，
    及被告所有供改造槍械使用或預備供改造使用之砂輪機、電鑽、銅條切割器、鋁
    片、銼刀、銅條、彈簧等物品。
二、案經宜蘭縣警察局羅東分局報請台灣宜蘭地方法院檢察署檢察官偵查起訴。
    理  由
一、右揭事實，業據被告甲○○迭於警訊、偵查及本院審理中供認不諱，並有如附表
    編號１～９所示經被告前開改造之仿ＢＥＲＥＴＴＡ廠Ｍ八四半自動手槍製造之
    金屬玩具手槍一支（含彈匣一個）、制式子彈一顆，及被告所有供改造槍械使用
    或預備供改造使用之砂輪機、電鑽、銅條切割器、鋁片、銼刀、銅條、彈簧等物
    品扣案可證。且上開扣案槍枝及子彈，經送請內政部警政署刑事警察局鑑驗結果
    ，認為該改造玩具手槍（獲案槍枝管制編號0000000000號）係仿ＢＥ
    ＲＥＴＴＡ廠半自動手槍製造之金屬玩具手槍更換土造金屬槍管改造而成，機械
    性能良好，認具殺傷力；另制式子彈一顆，則係制式口徑０．三八吋之半自動手
    槍用子彈，亦認具殺傷力等情，有該局出具之八十九年十月二十七日刑鑑字第一
    六五三一六號鑑驗通知書一紙存卷可參，足認被告前開自白與事實相符，是本件
    事證明確，被告犯行堪以認定，應依法論科。
二、核被告所為，係犯槍砲彈藥刀械管制條例第十一條第一項之未經許可製造可發射
    子彈具殺傷力之槍枝罪，及同條例第十二條第四項之未經許可持有子彈罪。其未
  經許可，持有改造槍枝之低度行為，應為製造之高度行為所吸收，不另論罪。被
    告所犯上開二罪間，犯意各別，行為互殊，應予分論併罰。爰審酌被告前無前科
    犯罪紀錄，有台灣高等法院檢察署刑案紀錄簡覆表一件在卷可參，及其犯罪之動
    機、目的、手段、犯後已坦承犯行，並表示悔改之意，犯後態度尚稱良好，然被
    告改造槍枝、非法持有制式子彈，雖無證據證明其有持之為其他不法犯行，然該
    行為顯危害社會治安之虞等情狀，量處如主文所示之刑，併諭知所科罰金刑部分
    ，易服勞役之折算標準，並定其應執行之刑。另槍砲彈藥刀械管制條例雖於八十
    六年十一月二十四日修正公布，增定之第十九條第一項規定，犯第七條、第八條
    、第十條、第十一條、第十二條第一項至第三項、第十三條第一項至第三項之罪
    ，經判處有期徒刑者，應於刑之執行完畢或赦免後，令入勞動場所，強制工作，
    其期間為三年（第二項更有強制工作五年之規定，被告前之所犯，尚與要件不符
    ）。惟因不分情節之輕重，未賦法院裁量之權，均應為強制工作之諭知，嗣經司
    法院大法官會議做成第四七一號解釋，認「上開條項之規定不問對行為人有無預
    防矯治其社會危險性之必要，一律宣付強制工作三年，限制其中不具社會危險性
    之受處分人之身體、自由部分，其所採措施與所欲達成預防矯治之目的及所需程
    度，不合憲法第二十三條所定之比例原則。犯上開條例第十九條所定之罪，不問
    對行為人有無預防矯治其社會危險性之必要，一律宣付強制工作三年之部分，與
    本解釋意旨不符，應自本解釋公布之日起不予適用。犯該條例第十九條第一項所
    列舉之罪，依各案情節符合比例原則部分，固應適用該條例宣告保安處分；至不
    符合部分而應宣告保安處分者，則仍由法院斟酌刑法第九十條第一項規定之要件
    ，依職權為之，於此，自無刑法第二條第二項之適用，亦即仍有從新從輕原則之
    適用」。本件被告固犯上揭條例第十一條第一項之罪，惟其僅係利用個人嗜好嚐
    試改造玩具槍彈，復未查出其有持該等槍彈為不法之犯行，而槍砲彈藥刀械管制
    條例於八十六年十一月二十四日修正，其刑度已提高不少，犯該條例第十一條第
    一項之罪者需處五年以上有期徒刑，且查強制工作旨在對嚴重職業性犯罪及欠缺
    正確工作觀念或無正常工作因而犯罪者，強制其從事勞動，學習一技之長及正確
    之謀生觀念，使日後重返社會，能適應社會生活，再觀之刑法第九十條第一項規
    定，亦在對於有犯罪之習慣或以犯罪為常業或因遊蕩或懶惰成習而犯罪者，施以
    強制工作（司法院大法官會議釋字第四七一號解釋參照），是在權衡是否應對犯
    罪之被告宣告強制工作時，應審酌被告是否有犯罪之習慣、以犯罪為常業或因無
    正常工作而犯罪等情形，然本件被告前均無犯罪前科紀錄，亦查無持該槍彈犯罪
    之情事，則依其所為之嚴重性及其所表現之危險性等綜合以觀，尚難認有預防矯
    治其社會危險性之必要，復難遽認其有犯罪之習慣，或以犯某種犯罪為常業之情
    形，另其從事鐵工，有正當之工作，尚無從認定係嚴重之職業性犯罪，亦非因欠
    缺正常工作而犯罪之情形，是參照前開大法官會議解釋意旨及刑法第九十條第一
    項規定之精神，認尚無宣告強制工作，以矯治其社會危險性之必要。
三、扣案如附表編號１、２所示之改造手槍一枝及制式子彈一顆，係違禁物，應依刑
    法第三十八條第一項第一款規定宣告沒收。扣案如附表編號３～９所示之砂輪機
    、電鑽、銅條切割器、鋸片、銼刀、銅條及彈簧等物，均係被告所有，分別係供
    其改造槍械或預備供改造槍械犯罪所用，業據被告供陳在卷，爰依同法第三十八
    條第一項第二款規定宣告沒收之。另扣案如附表編號１０、１１所示之固定鉗、
    活動板手、尖嘴鉗、鉗子及螺絲起子等物品，尚屬尋常之物，雖或可用於改造槍
    械，惟係從被告家中各處所查扣，到底何者確於本案改造槍枝過程中使用過，無
    法詳加辨別，被告復迭於偵查及本院審理中否認曾使用於改造槍械，又非必沒收
    之違禁物，均不另為沒收之宣告，附此敘明。
據上論斷，應依刑事訴訟法第二百九十九條第一項前段，槍砲彈藥刀械管制條例第十
一條第一項、第十二條第四項，刑法十一條前段、第四十二條第二項、第五十一條第
五款、第七款、第九款、第三十八條第一項第一款、第二款，罰金罰鍰提高標準條例
第二條，現行法規所定貨幣單位折算新台幣條例，判決如主文。
本案經檢察官林慧到庭執行職務
中      華      民      國      九十      年      三      月      九    日
                                  臺灣宜蘭地方法院刑事第一庭
                                          法  官  林  翠  華
右正本證明與原本無異。
如不服本判決，應於判決送達後十日內，向本院提出上訴狀。（應附繕本）
                                          書記官  賴  宜  君
中      華      民      國      九十      年    三      月     十二   日
附錄本案論罪科刑法條全文：
槍砲彈藥刀械管制條例第十一條
未經許可，製造、販賣或運輸第四條第一項第一款所稱其他可發射金屬或子彈具有殺
傷力之各式槍砲者，處五年以上有期徒刑，併科新臺幣一千萬元以下罰金。
未經許可，轉讓、出租或出借前項所列槍砲者，處三年以上十年以下有期徒刑，併科
新臺幣七百萬元以下罰金。
意圖供自己或他人犯罪之用，而犯前二項之罪者，處無期徒刑或七年以上有期徒刑，
併科新臺幣一千萬元以下罰金。
未經許可，持有、寄藏或意圖販賣而陳列第一項所列槍砲者，處一年以上七年以下有
期徒刑，併科新臺幣七百萬元以下罰金。
第一項至第三項之未遂犯罰之。
槍砲彈藥刀械管制條例第十二條
未經許可製造、販賣或運輸子彈者，處一年以上七年以下有期徒刑，併科新臺幣五百
萬元以下罰金。
未經許可，轉讓、出租或出借子彈者，處六月以上五年以下有期徒刑，併科新臺幣三
百萬元以下罰金。
意圖供自己或他人犯罪之用，而犯前二項之罪者，處三年以上十年以下有期徒刑，併
科新臺幣七百萬元以下罰金。
未經許可，持有、寄藏或意圖販賣而陳列子彈者，處五年以下有期徒刑，併科新臺幣
三百萬元以下罰金。
第一項及第三項之未遂犯罰之。
附表：
┌──┬──────────────────────┬─────────┐
│編號│          項            目                  │     數     量    │
├──┼──────────────────────┼─────────┤                                                                         ?
│１  │仿REBETTA廠Ｍ84半自動手槍之改造玩具手槍     │     壹    支     │
│    │（獲案槍枝管制編號0000000000號）            │（含彈匣壹個）    │
├──┼──────────────────────┼─────────┤
│２  │制式口徑0.38吋之半自動手槍用子彈            │     壹    顆     │
├──┼──────────────────────┼─────────┤
│３  │砂輪機                                      │     貳    台     │
├──┼──────────────────────┼─────────┤
│４  │電鑽                                        │     壹    支     │
├──┼──────────────────────┼─────────┤
│５  │銅條切割器                              │     壹    支     │
├──┼──────────────────────┼─────────┤
│６  │鋁片                                        │     貳    支     │
├──┼──────────────────────┼─────────┤
│７  │銼刀                                        │     壹拾伍支     │
├──┼──────────────────────┼─────────┤
│８  │銅條                                        │     柒    條     │
├──┼──────────────────────┼─────────┤
│９  │彈簧                                        │     壹    條     │
├──┼──────────────────────┼─────────┤
│１０│固定鉗、活動板手                            │     各 壹 支     │
├──┼──────────────────────┼─────────┤
│１１│尖嘴鉗、鉗子及螺絲起子                      │     各 貳 支     │
└──┴──────────────────────┴─────────┘


司法院資訊處製作；財團法人民間司法改革基金會備份。
